【裁判字號】    96,上訴,4726
【裁判日期】    970109
【裁判案由】    強盜等
【裁判全文】
臺灣高等法院刑事判決                96年度上訴字第4726號
上  訴  人  臺灣桃園地方法院檢察署檢察官
上  訴  人
即  被  告  乙○○
                    (
指定辯護人  扶助律師張文輝律師
上  訴  人
即  被  告  丁○○
                    （現另案於臺灣彰化監獄執行中）
指定辯護人  扶助律師賴錫卿律師
上列上訴人因被告強盜等案件，不服臺灣桃園地方法院96年度訴
字第1439號，中華民國96年10月12日第一審判決（起訴案號：臺
灣桃園地方法院檢察署96年度偵字第11047、18779號），提起上
訴，本院判決如下：
    主  文
上訴駁回。
    事  實
一、乙○○前於民國（下同）九十四年間因違反毒品危害防制條
    例案件，經臺灣桃園地方法院以九十四年度壢簡字第七七七
    號判處有期徒刑四月確定，並於九十四年十月六日執行完畢
    。丁○○前於九十三年間因傷害案件，經臺灣高等法院以九
    十三年度上訴字第三一一號判處有期徒刑一年二月確定，於
    九十四年十一月十六日縮刑假釋出監，至九十五年一月三十
    日縮刑期滿執行完畢。詎二人均仍不知悛悔，因缺錢花用，
    遂與綽號「阿弟」據稱姓名為「徐啟恆」之成年男子（現另
    由檢察官偵辦中，下稱「阿弟」）共同基於意圖為自己不法
    所有之強盜犯意聯絡，先於九十五年十月中旬某日，由「阿
    弟」駕駛一部車號不詳之自用小客車搭載乙○○、丁○○前
    往某處雜貨店，由「阿弟」購得於客觀上對人之生命、身體
    安全具危險性足供為兇器使用之西瓜刀一把（未扣案），由
    乙○○購得鴨舌帽二頂、手套二雙及口罩三個（均未扣案）
    ，其後由乙○○、丁○○及「阿弟」先後於下列(一)、(二)時地
    攜帶兇器結夥三人以上之加重強盜，及另由乙○○及「阿弟
    」於下列(三)時地攜帶兇器之加重強盜：
  (一)於九十五年十月中旬某日凌晨零時三十分許，由「阿弟」駕
    車搭載乙○○及丁○○，前往桃園縣中壢市○○○路三六一
    號「清邁釣蝦場」附近，見甲○○落單於該處，遂由丁○○
    及「阿弟」在車上把風，乙○○則頭戴前開口罩、手戴著手
    套，並持西瓜刀一把下車，將西瓜刀舉向甲○○，以此脅迫
    方式至使甲○○不能抗拒，而強取甲○○之黃色手提包一只
    （內含甲○○所有之皮夾一個、身分證及健保卡各一張、行
    動電話一支、現金新臺幣〈下同〉四百元、甲○○之夫陳國
    勝之身分證及健保卡各一張、甲○○之女陳伊娃之健保卡一
    張）。得手後再由「阿弟」駕車搭載乙○○及丁○○逃逸，
    強盜所得之現金均分、行動電話則丟棄、相關證件則由乙○○取走。
  (二)於上揭之同日凌晨一時許，由「阿弟」駕車搭載乙○○及丁○○，繼續前往桃園縣中壢市○○街與惠州路交岔路口即「
    清雲科技大學」後門附近，見僅戊○○與友人陳冠州二人在
    該處行走，遂推由「阿弟」在車上把風，乙○○與丁○○則
    均頭戴前開口罩及鴨舌帽，乙○○並持前開西瓜刀一把及丁○○並持塑膠製玩具手槍一枝（未扣案）下車，乙○○將該
    把西瓜刀直指戊○○之頸部並恫稱：「別動，拿來（台語）
    」等語，而丁○○則將該玩具手槍朝向陳冠州並嚇稱：「不
    要動（台語）」等語，以此等脅迫方式至使戊○○、陳冠州
    均不能抗拒，而強取戊○○之綠色手提包一只（內含戊○○
    之身分證、健保卡、汽車行照、駕照及郵局提款卡各一張及
    不詳金額之些許零錢）。得手後再由「阿弟」駕車搭載乙○○及丁○○逃逸，強盜所得之財物均分，相關證件則由乙○○取走。
  (三)續於同日凌晨四時許，復由「阿弟」駕車搭載乙○○，前往
    桃園縣中壢市○○路○段四七號對面之丙○○○平時用以
    經營賣菜但未居住其中之鐵皮屋，遂由「阿弟」在車上把風
    ，乙○○則持前開西瓜刀一把下車入內（侵入建築物部分未
    據告訴），以該把西瓜刀割斷丙○○○身上皮包肩帶之強暴
    方式，至使丙○○○不能抗拒，而強取丙○○○之黑色背包
    一只（內含丙○○○之身分證、健保卡、機車駕照、郵局提
    款卡、聯邦銀行提款卡各一張、現金二千元）。得手後再由
    「阿弟」駕車搭載乙○○逃逸，強盜所得之現金均分、相關
    證件則由乙○○取走。
  (四)又乙○○於九十六年五月十日、同年六月七日在桃園地方法
    院檢察署接受檢察官訊問偵查中，經檢察官當庭告以兼具證
    人身分並告知具結義務及偽證處罰後，竟另基於偽證之單一
    犯意，明知劉明勳（另經檢察官為不起訴處分）並無於上列
    (一)、(二)、(三)時地與其共同強盜之犯行，為使丁○○免受刑事
    追訴處罰，竟於具結後仍就劉明勳有無共同強盜乙節與案情
    具有重要關係事項，虛偽陳述係與劉明勳及一名綽號「阿弟
    」據稱姓名為「徐啟恆」之成年男子所共同強盜等語，足以
    影響國家偵查權之行使。
  (五)嗣於九十六年五月十日中午十二時三十分許，在桃園縣平鎮
    市○○路○段一三號，經警另案循線查獲乙○○。再於九
    十六年八月二日經檢察官於偵查中當庭令劉明勳與乙○○對
    質後，始查悉上情。
二、案經桃園縣警察局中壢分局報告臺灣桃園地方法院檢察署檢
    察官偵查起訴。
    理  由
壹、程序部分：
一、被告以外之人於審判外之言詞或書面陳述，除法律有規定者
    外，不得作為證據。被告以外之人於偵查中向檢察官所為之
    陳述，除顯有不可信之情況者外，得為證據。被告以外之人
    於審判外之陳述，雖不符前四條之規定，而經當事人於審判
    程序同意作為證據，法院審酌該言詞陳述或書面陳述作成時
    之情況，認為適當者，亦得為證據。當事人、代理人或辯護
    人於法院調查證據時，知有第一百五十九條第一項不得為證
    據之情形，而未於言詞辯論終結前聲明異議者，視為有前項
    之同意，刑事訴訟法第一百五十九條第一項、第一百五十九
    條之一第二項，第一百五十九條之五分別定有明文。於本件
    中被告乙○○、丁○○及渠等二人之辯護人於本院審理中對
    於共同被告即證人乙○○偵查中之證述、共同被告即證人丁○○於偵查中之證述、證人劉明勳偵查中之證述、被害人即
    證人甲○○、戊○○及丙○○○於警詢及偵查中之證述均同
    意作為證據，且均未於本院言詞辯論終結前聲明異議，是本
    院審酌該等言詞陳述作成之狀況，又非出於強暴、脅迫、利
    誘、詐欺、疲勞訊問、違法羈押或其他不正方法所取得，故
    認為適當而均具有證據能力。
二、本件認定犯罪事實所引用之本件卷內所有卷證資料（包含文
    書證據等證據），並無證據證明係公務員違背法定程序所取
    得，被告乙○○、丁○○及渠等二人之指定辯護人於本院言
    詞辯論終結前就卷內所有之卷證資料之證據能力均表示無意
    見，且卷內之文書證據，亦無刑事訴訟法第一百五十九條之
    四之顯有不可信之情況與不得作為證據之情形，則依刑事訴
    訟法第一百五十九條之五之規定，本件認定犯罪事實所引用
    之本件卷證所有文書證據等證據，均有證據能力。
貳、實體部分：
一、訊據上訴人即被告乙○○於上揭犯罪事實(一)(二)(三)持刀強取被
    害人財物，及犯罪事實(四)之偽證等情坦承不諱，上訴人即被
    告丁○○對於上揭犯罪事實(一)(二)持玩具手槍強取被害人財物
    等情亦坦承不諱，但被告乙○○辯稱：犯罪事實(一)部分，當
    時伊西瓜刀是放於背後，未拿西瓜刀指向被害人，犯罪事實
    (二)部分，當時伊指有把西瓜刀舉在被害人面前，並未架在被
    害人脖子上，務至被害人不能抗拒之程度云云。被告丁○○
    辯護人亦以被告行為未至被害人於不能抗拒之程度，不構成
    強盜罪云云。
二、惟查：
  (一)上揭犯罪事實(一)時地中，被告乙○○有戴口罩及白色手套下
    車，並手持西瓜刀向被害人甲○○走去，並將西瓜刀舉向被
    害人甲○○，至使被害人甲○○心生畏懼欲逃跑而跌倒在地
    ，被告乙○○即強取被害人甲○○之黃色手提包一只一節，
    已據被害人即證人甲○○於警詢及偵查中證述明確在卷（見
    九十六年度偵字第一四五三五號偵卷第十九頁、九十六年度
    偵字第一一四七號第一宗偵卷第一四九頁）；於犯罪事實
    (二)時地中，被告乙○○、丁○○則均頭戴前開口罩及鴨舌帽
    ，被告乙○○持前開西瓜刀一把、被告丁○○持疑似槍枝之
    物一枝下車，被告乙○○除僅距被害人戊○○一步多之距離
    ，將該把長度大約五十公分之西瓜刀對著被害人戊○○之脖
    子並恫稱：「別動，拿來（台語）」等語，而被告丁○○則
    將該枝疑似槍枝之物朝向證人陳冠州並嚇稱：「不要動（台
    語）」等語，至使被害人戊○○心生畏懼而不敢動彈，被告
    乙○○即強取被害人戊○○之綠色手提包一只之情，亦據被
    害人即證人戊○○於警詢、偵審中及證人陳冠州於原審證述
    明確，並互核大致相符在卷（見九十六年度偵字第一一四
    七號第一宗偵卷第五頁、九十六年度偵字第一一四七號第
    二宗偵卷第十—十一頁、原審卷第二一二至二一五頁），衡
    以證人甲○○、戊○○及陳冠州三人與被告乙○○、丁○○
    二人間，於本件強盜案發生前均素昧平生且無仇恨怨隙，自
    均無甘冒偽證罪責，無端設詞誣陷被告乙○○及丁○○之理
    。是證人甲○○、戊○○及陳冠州三人上開所述，應顯較被
    告乙○○、丁○○二人空言否認為可採。
  (二)按強盜罪之強暴、脅迫，祇須抑壓被害人之抗拒或使被害人
    身體上、精神上，處於不能抗拒之狀態為已足，其暴力縱未
    與被害人身體接觸，仍不能不謂有強暴、脅迫行為；次按強
    盜罪所施用之強暴、脅迫手段，祇須足以壓抑被害人之抗拒
    ，使其喪失意思自由為已足，縱令被害人實際無抗拒行為，
    仍於強盜罪之成立，不生影響（最高法院二十二年度上字第
    三一七號及三十年度上字第三二三號判例意旨可資參照）
    。又刑法強盜罪之「至使不能抗拒」之構成要件在學理上固
    有主觀說、客觀說及折衷說三種見解，然於司法實務上向來
    一貫之立場係採客觀說見解（最高法院二十年度非字第二
    一號、二十二年度上字第二六四號、二十四年度上字第四
    四七號、二十六年度滬上字第九號、二十九年度上字第三
    一一二號、二十九年度上字第三四三八號、三十年度上字第
    二四八號、三十年度上字第三七三號判例意旨可資參照）
    。亦即認定被害人是否已達「至使不能抗拒」之程度，應以
    被告行為時之強弱程度綜合當時之具體事實，按多數人之客
    觀常態情狀決之，亦即視該手段施用於相類似之情狀下，是
    否足使一般人處於不能抗拒之制壓程度而定之。本件犯罪事
    實(一)部分，被告乙○○既有戴口罩及白色手套下車，並手持
    足供兇器使用之西瓜刀向被害人甲○○走去，並將西瓜刀舉
    向被害人甲○○；犯罪事實(二)部分，被告乙○○、丁○○則
    既均有頭戴前開口罩及鴨舌帽，被告乙○○持足供兇器使用
    之西瓜刀一把、被告丁○○持玩具手槍一枝下車，被告乙○○除僅距被害人戊○○一步多之距離，將該把長度大約五十
    公分之西瓜刀對著被害人戊○○之脖子並恫稱：「別動，拿
    來（台語）」等語，而被告丁○○則將該玩具手槍朝向證人
    陳冠州並嚇稱：「不要動（台語）」等語，均如上述，該等
    行為在客觀上顯均屬脅迫行為，且被害人甲○○、戊○○均
    已證稱會因此心生畏懼，足見被害人甲○○、戊○○處於上
    開情狀下，心理顯已極端畏懼而不敢反抗，顯已達喪失意思
    自由至不能抗拒之程度，再衡諸社會常情，一般大眾如處於
    被害人甲○○、戊○○之上開情狀下，亦即面對一位手持舉
    西瓜刀利器之歹徒，或同時另有一位歹徒持疑似槍枝之物，
    持向自身抑或持向身旁朋友並近距離恫嚇交付財物，否則將
    有可能對自己抑或身旁朋友採取不利行動，何人能從容不懼
    並斷然拒絕交付財物？客觀上益證被害人甲○○、戊○○之
    意思自由已全然受到被告乙○○、丁○○之抑壓而喪失，達
    於不能抗拒之程度，自堪認定。是被告乙○○、丁○○及渠
    等二人辯護意旨所認於上揭犯罪事實(一)、(二)時地中之行為不
    該當強盜罪之構成要件云云，尚有未合而無足採。
  (三)又按刑法第三百三十條第一項之攜帶兇器強盜罪（即犯強盜
    罪而有刑法第三百二十一條第一項第三款之情形）以行為人
    攜帶兇器強盜為加重條件，不以攜帶之初有行兇之意圖為必
    要，祇須在強盜當時攜帶之為已足（參照最高法院九十五年
    度台上字第三三二八號判決意旨）。本件被告二人於實行強
    盜時，既已攜帶西瓜刀之兇器，即已構成刑法第三百三十條
    第一項之攜帶兇器強盜罪。是被告二人辯護人上開所辯，要
    難可採。此外，復有被害人甲○○、戊○○、高聰敏具領之
    贓物認領保管單各一紙在卷可參。是被告乙○○、丁○○二
    人上揭加重強盜之犯罪事實，事證明確，犯行可以認定。
  (四)被告乙○○上揭偽證事實，業據被告乙○○於原審及本院坦
    承不諱，核與證人劉明勳於偵查中證述之情節均大致相符，
    並有證人結文附卷可稽（見九十六年度偵字第一四五三五號
    卷第八四頁），堪認被告乙○○此部分之自白，與事實相符
    而堪採為認定犯罪之證據。是被告乙○○偽證之犯行亦堪認
    定。
  (五)綜上所述，本件事證已臻明確，被告乙○○、丁○○之犯行
    均洵堪認定，應予依法論科。
三、查西瓜刀均係屬金屬製品，質硬而型尖，在客觀上足以危害
    他人生命、身體之安全，依上開判例意旨說明，該物品顯具
    有客觀危險性，自屬兇器無訛。至被告丁○○於上揭犯罪事
    實(二)中所持疑似槍枝之物一枝，為塑膠製之玩具手槍，已據
    被告丁○○於本院供承在卷，雖並未扣案，又未送相關主管
    機關鑑定是否確為具有殺傷力，然既為塑膠製品之玩具手槍
    ，顯難認具有殺傷力，且依證人戊○○、陳冠州所述亦無從
    據以認定具有殺傷力而足供兇器使用之物品，自難認該玩具
    手槍係具有殺傷力之槍枝且足供為兇器使用之物品。核被告
    乙○○及丁○○就上揭犯罪事實(一)(二)所為，均係犯刑法第三
    百三十條第一項之攜帶兇器結夥三人以上以脅迫至使不能抗
    拒而取他人之物之強盜既遂罪；被告乙○○就上揭犯罪事實
    (三)至(四)所為，係分別犯刑法第三百三十條第一項之攜帶兇器
    以強暴至使不能抗拒而取他人之物之強盜既遂罪、刑法第一
    百六十八條之偽證罪。又偽證罪所侵害之法益係國家之審判
    權，故對於同一訴訟案件，證人縱在偵查、第一審及第二審
    ，先後多次具結而為虛偽之陳述，因所侵害國家審判權法益
    仍屬同一，自僅成立單一之偽證罪（最高法院八十九年度台
    上字第七五九一號判決意旨可資參照）。是被告乙○○雖於
    九十六年五月十日、同年六月七日在桃園地方法院檢察署接
    受檢察官訊問偵查中，經檢察官當庭告以兼具證人身分並告
    知具結義務及偽證處罰後而有二次偽證之行為，仍僅成立單
    一之偽證罪。又被告乙○○、丁○○及「阿弟」就上揭犯罪
    事實(一)、(二)之加重強盜犯行、被告乙○○及「阿弟」就上揭
    犯罪事實(三)之加重強盜犯行，各均具有犯意聯絡及行為分擔
    ，各均為共同正犯。又被告乙○○就前開所犯加重強盜、加
    重強盜、加重強盜、偽證等四罪，犯意各別，應予分論併罰
    。被告丁○○就前開所犯加重強盜、加重強盜二罪，犯意各
    別，亦應予分論併罰。又被告乙○○、丁○○分別有如事實
    欄所示之前案紀錄，因故意犯罪而受有期徒刑，有本院被告
    前案紀錄表在卷可據，其等於受有期徒刑執行完畢五年內，
    故意再犯有期徒刑以上之罪，所犯各罪均應論以累犯，並加
    重其刑。又被告乙○○於其所虛偽證述案件，於本院裁判前
    自白，應依刑法第一百七十二條規定，減輕其刑，依法先加
    後減之。
四、原審以被告二人所為事證明確，犯行可以認定，適用刑法第
    二十八條、第三百三十條第一項、第一百六十八條、第一百
    七十二條、第四十七條第一項、第五十一條第五款，並審酌
    被告乙○○、丁○○正均值青壯之年，均不圖上進，僅因貪
    圖小利鋌而走險，而各為上開加重強盜等犯行，膽大妄為，
    危害社會治安甚鉅，並使社會善良百姓人人自危，嚴重斲傷
    社會善良風俗，犯罪情節非輕，惟念其犯後尚能坦認部分犯
    行等一切情狀，分別就所犯加重強盜罪，各量處有期徒刑七
    年六月，就被告乙○○所犯之偽證罪，量處有期徒刑六月，
    ，並分別定其應執行之刑，被告乙○○應執行有期徒刑十四
    年，被告丁○○應執行有期徒刑十一年，且敘明被告二人於
    強盜犯行中，均未實際傷及被害人，足認渠等二人良知尚未
    泯滅，而未依檢察官之求刑量刑之理由，復敘明被告二人所
    用或預備之西瓜刀一把、鴨舌帽二頂、手套二雙、口罩三個
    、疑似槍枝之物一枝等物，均未扣案，且並無證據證明現均
    仍存在而無滅失情事，而不另為宣告沒收之理由。經核其認
    事用法，證據之取捨，均無不合，所量處之刑及定應執行刑
    ，均無失之過重之情，被告二人上訴意旨，空言指摘原審量
    刑過重，非有理由，應予駁回。
五、檢察官雖就被告乙○○部分，以原審量刑及定執行刑實屬過
    輕為由，提起上訴。惟按提起上訴，應自判決送達後10日內
    為之，刑事訴訟法第349條定有明文。本件上訴人檢察官係
    於民國96年10月24日收受原審法院判決之送達，有送達證書
    可查（見原審卷第247頁），茲竟遲至同年12月5日始提起上
    訴，已逾10日期間，顯違上開規定，顯屬違背法律上之程式
    ，而有同法第362條前段之情形，應依同法第367條前段規定
    ，駁回其上訴。
據上論斷，應依刑事訴訟法第367條前段、第368條，判決如主文
。
本案經檢察官陳玉珍到庭執行職務。
中    華    民    國    97    年    1     月    9     日
                  刑事第十庭    審判長法  官 楊炳禎
                                      法  官 陳博志
                                      法  官 李春地
以上正本證明與原本無異。
如不服本判決，應於收受送達後十日內向本院提出上訴書狀，其
未敘述上訴之理由者並得於提起上訴後十日內向本院補提理由書
（均須按他造當事人之人數附繕本）。
                                      書記官 蘇秋
中    華    民    國    97    年    1     月    10    日
附錄：本案論罪科刑法條全文
刑法第330條第1項：
犯強盜罪而有第321條第1 項各款情形之一者，處7年以上有期徒
刑。
刑法第168條：
於執行審判職務之公署審判時或於檢察官偵查時，證人、鑑定人
、通譯於案情有重要關係之事項，供前或供後具結，而為虛偽陳
述者，處7年以下有期徒刑。


司法院資訊處製作；財團法人民間司法改革基金會備份。
